【裁判字號】    99,上易,20
【裁判日期】    990406
【裁判案由】    毀棄損壞
【裁判全文】
臺灣高等法院臺南分院刑事判決          99年度上易字第20號
上  訴  人
即  被  告  乙○○
上列上訴人因毀棄損壞案件，不服臺灣雲林地方法院98年度易字
第553號中華民國98年12月11日第一審判決（起訴案號：臺灣雲
林地方法院檢察署98年度調偵字第433號），提起上訴，本院判
決如下：
    主  文
原判決撤銷。
乙○○共同犯致令他人物品不堪用罪，處有期徒刑肆月，如易科
罰金，以新臺幣壹仟元折算壹日。
    事  實
一、乙○○原為址設雲林縣斗六市○○路523 號「布蘭奇網咖連
    鎖」斗六店之店長，其因不滿同業即址設雲林縣斗六市○○
    路25之25號「金塊網咖休閒館」（店長丁○○）時常派人至
    「布蘭奇網咖連鎖」斗六店內發送傳單（兩店相距約1公里
    又500公尺），因而心生不滿，竟與真實姓名、年籍均不詳
    ，綽號「阿文」之成年男子共同基於致令他人物品不堪用之
    犯意聯絡，商議由「阿文」至「金塊網咖休閒館」內潑灑油
    漆，被告則騎車搭載接應。謀議既定，於民國98年4月30日
    凌晨5時至6時許，「阿文」備妥紅色油漆後，由被告騎乘車
    號M2N- 876號重型機車（未懸掛車牌）搭載「阿文」前往「
    金塊網咖休閒館」前，推由「阿文」持紅色油漆入內接續潑
    向電腦機臺及桌椅，使「金塊網咖休閒館」內丁○○之父親
    丙○○出資購買之LCD電腦螢幕1個、沙發2個、電腦桌1個及
    上開桌椅附近之部分牆壁因沾染油漆，致原先整體外觀美化
    暨提供客人使用之目的無法達成，而導致不堪使用，足以生
    損害於丙○○。「阿文」於潑漆完成後，隨即聯絡已返回「
    布蘭奇網咖連鎖」斗六店之乙○○，再由乙○○騎乘上開機
    車將之載離現場而逃逸。嗣因丙○○發覺電腦機臺受損，於
    98年4月30日15時14分許報警處理，並經警方調閱「金塊網
    咖休閒館」店門口監視器錄影光碟檢視後，循線查獲上情。
二、案經丙○○訴由雲林縣警察局斗六分局報告臺灣雲林地方法
    院檢察署檢察官偵查起訴。
    理  由
甲、關於證據能力之說明：
一、按被告以外之人於審判外之陳述，雖不符刑事訴訟法第159
    條之1至之4之規定，而經當事人於審判程序同意作為證據，
    法院審酌該言詞陳述或書面陳述作成時之情況，認為適當者
    ，亦得為證據，同法第159條之5第1項定有明文。本判決所
    敘及之被告以外之人於審判外之陳述，檢察官及被告於本院
    受命法官行準備程序時均表示同意採為證據，本院審酌該等
    證據之取得過程並無瑕疵，與本案待證事實間復具有相當之
    關聯性，以之為本案證據並無不當，依刑事訴訟法第159條
    之5之第1項之規定，自得作為證據。
二、至於卷附之非供述證據，則無所謂傳聞排除原則之適用，既
    經合法調查，自有證據能力而得據為事實認定之基礎，應併
    敘明。
乙、實體部分：
一、上開犯罪事實，業據被告在警詢、偵查、原審及本院審理中
    坦承不諱，核與告訴人丙○○及證人丁○○於警詢中之指證
    被告參與載送潑漆之人乙節大致相符，並有監視器翻拍照片
    在卷可稽，被告騎乘機車搭載「阿文」前往「金塊網咖休閒
    館」潑漆之事實已堪認定。
二、告訴人丙○○雖一再陳稱因被告參與之潑漆行為而髒污不堪
    使用之電腦及桌椅共25組，合計金額約新臺幣（下同）40萬
    元云云，並於偵查中提出電腦螢幕照片25幀，於原審提出聖
    欣科技有限公司97年9月15日開立之報價單（內載25組電組
    設備、報價金額365,500元）為證。然查：
  告訴人就被害經過所為之陳述，其目的在於使被告受刑事訴
    追處罰，與被告處於絕對相反之立場，其陳述或不免渲染、
    誇大。是告訴人所為之指證、陳述，其陳述證據之證明力仍
    較與被告無利害關係之一般證人之陳述為薄弱。從而，告訴
    人就被害經過之陳述，除須無瑕疵可指，且須就其他方面調
    查又與事實相符，亦即仍應調查其他補強證據以擔保其指證
    、陳述確有相當之真實性，而為通常一般人均不致有所懷疑
    者，始得採為論罪科刑之依據，最高法院97年台上1906號判
    決足資參照。依此說明，自難僅依告訴人丙○○之陳述，認
    定「金塊網咖休閒館」遭潑漆後之受損範圍。
  所謂報價單，乃賣方因買方之要求告知買方欲購商品價格之
    書面文件，賣方開立報價單之後，仍待買賣雙方就商品價格
    、交易方式及其他細節進一步磋商至意思表示合致後，始能
    進而互為商品與價金之給付。故報價單顯然並非交易之憑證
    ，不能證明交易成立或完成。從而卷附聖欣科技有限公司97
    年9月15日開立之報價單，至多僅足以證明「金塊網咖休閒
    館」曾於98年5月1日前要求聖欣科技有限公司就報價單所列
    電腦商品告知價格，無從證明「金塊網咖休閒館」嗣後確曾
    向聖欣科技有限公司購置該等電腦商品。
  告訴人丁○○於偵查中提出之電腦螢幕照片25幀，雖可認為
    照片中之電腦非屬舊品，但無從依內容得悉該等電腦螢幕是
    否於被告行為後始行購買、是否因為被告與「阿文」之潑漆
    行為而更換之電腦機組，亦無從據以判斷被告等之潑漆所造
    成之損害情形。是該等照片，亦無從佐證告訴人丙○○關於
    受損情形之陳述。
  證人即事發後據報到場之警員甲○○於本院審理時到庭證述
    ：當天我到現場後，是店長丁○○（即丙○○之子）帶我去
    看被潑漆的地方，就是1組電腦跟2、3張椅子沙發。偵查卷
    所附的4張照片，就是我當天在現場所拍攝。我到場時已經
    是早上，店裡燈光有亮，視線很好。「金塊網咖休閒館」有
    法庭的4倍大，店長丁○○只帶到我拍照的地方看而已，店
    內其他地方我沒有查看等語。此外，證人甲○○於偵查中另
    以職務報告提及「發生時間98年4月30日早上8時受理時，警
    方至現場經店長丁○○帶領蒐證只有發現一組電腦機台及桌
    椅遭潑油漆」等語；而甲○○於到場蒐證所拍攝之照片，亦
    呈現僅有LCD電腦螢幕1個、沙發2個、電腦桌1個及上開桌椅
    附近之部分牆壁因沾染油漆之情形。
  衡諸常情，若非特殊關係與原由，被害人於司法警察到場蒐
    證之時，避免警察漏未記錄採證其受害程度與範圍已有未及
    ，實未見就受害情形向警「以多報少」之事例。若「金塊網
    咖休閒館」確因被告與「阿文」之潑漆行為，造成25組電腦
    機組及桌椅髒污受損，店長丁○○斷無於司法警察到場蒐證
    僅指引警察查看其中1組電腦機組與桌椅之可能。是依證人
    甲○○所證情節，益證告訴人丙○○所述有高達25組電腦機
    組及桌椅受損乙節不能遽信。
  綜上各節，告訴人丙○○關於受損情形之陳述，既無可信之
    事證足資參佐，司法警察甲○○到場蒐證時，店長丁○○亦
    陳述僅有1組電腦機組及桌椅受損，並指引甲○○警員拍照
    採證。此外，即無其他證據足以證明另有24組電腦機組及桌
    椅因被告等之潑漆受有損害。依罪疑惟輕之證據法則，應依
    證人甲○○拍攝照片所示，認定僅有LCD電腦螢幕1個、沙發
    2個、電腦桌1個及上開桌椅附近之部分牆壁因沾染油漆髒污
    受損。
三、依一般社會通念，網咖店內係供不特人上網使用之LCD電腦
    螢幕與桌椅，在設計上，除原有功能之正常使用外，尚有整
    潔、美觀之特殊功能，若沾染油漆，非經相當時間，並委由
    專業人員使用其技術，實難加以回復，並已相當程度影響客
    人來店消費之意願，並損及店內整體美觀，是各該物品衡情
    已達不堪使用之程度甚明。是核被告所為，係犯刑法第354
    條致令他人物品不堪用罪（公訴意旨認被告應構成同條之毀
    損他人物品罪，尚有誤會，併予指明）。被告與「阿文」間
    ，就上述犯行有犯意聯絡與行為分擔，應依刑法第28條之規
    定論以共同正犯。被告之共犯「阿文」持紅色油漆潑向店內
    各該LCD電腦螢幕、桌椅及牆壁，係於密接時地所為，侵害
    同一法益，且出於同一之目的，堪認為同一犯意下之數個舉
    動，在刑法評價上難以強行分開，應成立接續犯。
四、公訴意旨認為被告及「阿文」除共同潑漆使上述LCD電腦螢
    幕1個、沙發2個、電腦桌1個及上開桌椅附近之部分牆壁髒
    污受損之外，另有24組電腦機組及桌椅亦受損害，然此部分
    尚乏積極證據足以證明，已如前述，惟公訴意旨既認此不能
    證明犯罪之部分，與前揭經論罪科刑之部分，係單一犯罪行
    為造成之損害，而為實質上一罪，爰不另為無罪判決之諭知
    。
五、原審認被告乙○○上開犯行，罪證明確，予以論罪科刑，固
    非無見。惟原審遽依告訴人丙○○之片面指訴及被告於原審
    籠統之自白，忽視被告於原審提及「當事人所換下的東西，
    我也不知道他損害的程度到哪裡」等語（見原審準備程序第
    4 頁、原審卷第15頁背面），顯然對於「金塊網咖休閒館」
    受損範圍有所爭執。且未詳加審酌司法警察甲○○於職務報
    告所陳「....警方至現場經店長丁○○帶領蒐證只有發現一
    組電腦機台及桌椅遭潑油漆」之情形，率認被告等潑漆行為
    造成高達25組電腦機組及桌椅不堪使用，其事實認定自有違
    誤，並致量刑失衡。被告上訴意旨指摘原判決量刑過重，為
    有理由，應由本院將原判決撤銷改判。爰審酌被告不滿同行
    競爭，不思循和平、理性及合法之手段解決問題，竟與「阿
    文」共同為本案行為，使丙○○受有上開財產損害，誠屬不
    該，但本院念及被告犯後坦承犯行，態度尚佳，且其未有犯
    罪之前科紀錄，素行尚佳，有臺灣高等法院被告前案紀錄表
    附卷可查，然迄未能與告訴人丙○○達成民事和解等一切情
    狀，量處如主文所示之刑，並諭知易科罰金之折算標準。
據上論斷，應依刑事訴訟法第369條第1項前段、第364條、第299
條第1項前段，刑法第28條、第354條、第41條第1項前段，刑法
施行法第1條之1第1項、第2項前段，判決如主文。
本案經檢察官蘇南桓到庭執行職務。
中    華    民    國    99    年    4     月    6    日
                  刑事第二庭    審判長法  官  葉居正
                                      法  官  陳春長
                                      法  官  陳欽賢
以上正本證明與原本無異。
不得上訴。
                                      書記官  李良倩
中    華    民    國    99    年    4     月    6     日
附錄本判決論罪科刑法條：
中華民國刑法第354 條：
毀棄、損壞前2條以外之他人之物或致令不堪用，足以生損害於
公眾或他人者，處2年以下有期徒刑、拘役或500元以下罰金。

司法院資訊處製作；財團法人民間司法改革基金會備份。
